【裁判字號】    96,訴,2651
【裁判日期】    970130
【裁判案由】    違反毒品危害防制條例
【裁判全文】
臺灣彰化地方法院刑事判決              96年度訴字第2651號
公  訴  人  臺灣彰化地方法院檢察署檢察官
被      告  甲○○
                    （另案羈押於臺灣彰化看守所）
上列被告因違反毒品危害防制條例案件，經檢察官提起公訴（96
年度毒偵字第4863、5617號），本院依簡式審判程序判決如下：
    主  文
甲○○施用第一級毒品，累犯，處有期徒刑柒月。又施用第一級
毒品，累犯，處有期徒刑捌月。應執行有期徒刑壹年貳月。
    犯罪事實
一、甲○○前於民國92年間，因施用毒品案件，經本院以92年度
    毒聲字第2392號裁定送觀察、勒戒後，因評定認無繼續施用
    毒品之傾向，於92年12月19日執行完畢釋放，並由臺灣彰化
    地方法院檢察署檢察官以92年度毒偵字第2942號為不起訴處
    分確定。又因施用毒品案件，經本院以93年度訴字第1028號
    判處有期徒刑10月確定，甫於95年1 月10日縮短刑期期滿執
    行完畢。仍不知警惕，於上開觀察、勒戒執行完畢釋放後5
    年內，分別為下列行為：
（一）於96年8 月19日下午5 時許，基於施用第一級毒品海洛因
      之犯意，在彰化縣鹿港鎮○○路某加油站廁所內，以將海
      洛因加水混合後經由針筒注射手臂血管之方式，施用海洛
      因1 次。嗣於96年8 月21日，因係毒品行方不明戒治人口
      ，在彰化縣鹿港鎮崙尾巷口為警盤查，在有偵查犯罪職權
      之機關或個人發覺其犯罪前，自動向彰化縣警察局和美分
      局大霞派出所警員自首其上開施用第一級毒品犯行，主動
      接受裁判，經警採集其尿液送驗，結果呈嗎啡及可待因陽
      性反應。
（二）於96年9 月5 日某時許，在彰化縣鹿港鎮○○路某加油站
      廁所內，以將海洛因加水混合後經由針筒注射手臂血管之
      方式，施用海洛因1 次。嗣於96年9 月6 日下午2 時52分
      許，為警依列管毒品人口採尿送驗，結果呈嗎啡及可待因
      陽性反應，查悉上情。
二、案經彰化縣警察局和美分局、鹿港分局報告臺灣彰化地方法
    院檢察署檢察官偵查起訴。
    理  由
一、上揭犯罪事實，業據被告甲○○於警詢、偵訊時及本院審理
    時坦承不諱（見警卷、96年度毒偵字第5617號卷第12頁、本
    院97年1 月16日準備程序及審判筆錄），經查：
（一）被告於96年8 月21日下午4 時30分許、96年9 月6 日下午
      2 時52分許為警所採集之尿液，經檢驗均呈嗎啡及可待因
      陽性反應，有彰化縣警察局和美分局委託檢驗尿液代號與
      真實姓名對照認證單（見警卷）、應受尿液採驗人尿液檢
      體採集送驗紀錄表（見96年度毒偵字第5617號卷第7 頁）
      各1 紙、詮昕科技股份有限公司濫用藥物尿液檢驗報告2
      紙（見警卷、96年度毒偵字第5617號卷第8 頁）附卷可稽
      ，足認被告上開自白與事實相符，堪予採信。
（二）另按刑法第62條所謂「發覺」，固非以有偵查犯罪職權之
      機關或人員確知其人犯罪無誤為必要，而於對其發生嫌疑
      時，即得謂為已發覺；但此項對犯人之嫌疑，仍須有確切
      之根據得為合理之可疑者，始足當之，若單純主觀上之懷
      疑，要不得謂已發生嫌疑（最高法院72年度臺上字第641
      號判例意旨參照）。本件被告上揭犯罪事實一、（一）所
      載犯行，係於於96年8 月21日，因係毒品行方不明戒治人
      口，在彰化縣鹿港鎮崙尾巷口為警盤查，在有偵查犯罪職
      權之機關或個人發覺其犯罪前，自動向彰化縣警察局和美
      分局大霞派出所警員自首其上開施用第一級毒品犯行，此
      有彰化縣警察局和美分局96年8 月21日第1 次調查筆錄附
      卷可稽（見警卷），足認被告確係在警員未發現有確切之
      根據得為合理懷疑其有犯罪事實欄一、（一）所載施用第
      一級毒品犯行前，即主動供述其該次施用第一級毒品海洛
      因犯行，就該次犯行，核係符合自首之要件無誤。
（三）被告前於92年間，因施用毒品案件，經本院以92年度毒聲
      字第2392號裁定送觀察、勒戒後，因評定認無繼續施用毒
      品之傾向，於92年12月19日執行完畢釋放，並由臺灣彰化
      地方法院檢察署檢察官以92年度毒偵字第2942號為不起訴
      處分確定等情，有臺灣高等法院被告前案紀錄表、臺灣高
      等法院在監在押全國紀錄表各1 份在卷可資參照，被告於
      前開觀察、勒戒執行完畢釋放後，5 年內再犯本件施用毒
      品犯行，堪可認定。
（四）綜上，本件事證明確，被告犯行洵堪認定，應依法論科。
三、按海洛因為毒品危害防制條例第2 條第2 項第1 款所規定之
    第一級毒品，被告先後2 次施用海洛因之行為，均係犯毒品
    危害防制條例第10條第1 項施用第一級毒品罪。被告先後2
    次為供施用而持有該毒品之低度行為，應分別為施用之高度
    行為所吸收，均不另論罪。又按刑法第56條刪除連續犯規定
    之修正理由，係將應各自獨立評價之數罪，回歸本應賦予複
    數法律效果之原貌，因此，於刑法修正後多次施用毒品之犯
    行，除符合接續犯之要件外，則應一罪一罰，始符合立法本
    旨（最高法院96年度第9 次刑事庭會議決議意旨參照）。本
    件被告先後2 次施用毒品犯行，時間相距達十數日，難認有
    何時間密接之情，且係基於不同犯意而為，與接續犯係一行
    為之數個舉動接續進行顯然有異，揆諸前揭說明，其2 次施
    用毒品犯行，應予分論併罰。被告前因施用毒品案件，經本
    院以93年度訴字第1028號判處有期徒刑10月確定，甫於95年
    1 月10日縮短刑期期滿執行完畢，有臺灣高等法院被告前案
    紀錄表可稽，被告於有期徒刑執行完畢5 年內又故意再犯本
    案之2 罪，均為累犯，皆應依刑法第47條第1 項規定，加重
    其刑。被告於犯罪事實一、（一）所載施用毒品犯行為警發
    覺前，即主動向警員自首其該次施用海洛因犯行，已如前述
    ，是被告對於此部分未發覺之罪自首而接受裁判，應依刑法
    第62條前段規定減輕其刑，至此部分刑有加重及減輕者，並
    依法先加後減之。爰審酌被告曾因施用毒品經送觀察、勒戒
    ，仍未知警惕，又再犯本案之罪，足見其雖經觀察、勒戒等
    治療程序，仍未徹底戒除惡習遠離毒害，顯未能善體國家設
    置觀察、勒戒機構，協助毒品施用者戒除毒害之良法美意，
    惟施用毒品本質上係戕害自身健康之行為，尚未嚴重破壞社
    會秩序或侵害他人權益，暨其犯罪之動機、目的、所生危害
    及犯罪後坦承犯行態度良好等一切情狀，分別量處如主文所
    示之刑，並定其應執行刑，以示懲儆。又被告所為本件2 次
    施用毒品犯行之犯罪時間均非在96年4 月24日以前，皆不符
    合中華民國九十六年罪犯減刑條例之減刑條件，均無從依上
    開條例減刑，附此敘明。
據上論斷，應依刑事訴訟法第273 條之1 第1 項、第299 條第1
項前段，毒品危害防制條例第10條第1 項、第23條第2 項，刑法
第11條前段、第47條第1 項、第62條前段、第51條第5 款，判決
如主文。
本案經檢察官余建國到庭執行職務。
中    華    民    國    97    年    1     月    30    日
                  刑事第五庭    法  官  楊舒嵐
以上正本證明與原本無異。
如不服本判決，應於判決送達後10日內，向本院提出上訴書狀，
上訴書狀應「敘述具體上訴理由」，並按他造當事人之人數附繕
本。「切勿逕送上級法院」。
中    華    民    國    97    年    1     月    30    日
                                書記官  張木松
附錄論罪科刑法條：
毒品危害防制條例第10條第1項
施用第一級毒品者，處 6 月以上 5 年以下有期徒刑。


司法院資訊處製作；財團法人民間司法改革基金會備份。
